【裁判字號】    92,訴,11
【裁判日期】    920814
【裁判案由】    偽造有價證券
【裁判全文】
臺灣臺北地方法院刑事判決                            九十二年度訴字第一一號
    公  訴  人  臺灣臺北地方法院檢察署檢察官
    被      告  戊○○  男  六.
    指定辯護人  丁○○律師
右列被告因偽造有價證券案件，經檢察官提起公訴（九十一年度偵緝字第一四六六號
），本院判決如左：
    主  文
戊○○意圖供行使之用，而偽造有價證券，處有期徒刑壹年拾月。
偽造如附件所示之本票壹紙沒收之。
    事  實
一、戊○○於民國八十七年至八十八年間陸續向丙○○借款共新臺幣（下同）二百餘
    萬元，幾度清償後仍餘一百四十九萬元未還，戊○○經丙○○屢次催討，竟意圖
    供行使之用，未經其配偶甲○○授權，於八十八年六月十日晚間某時，在臺北市
    ○○○路、錦州街口「浪漫一生」餐廳，在如附件所示之本票發票人欄簽署自己
    之姓名、
    又偽填發票日八十八年六月十日、票面金額二百萬元、到期日八十八年七月十日
    後，將該紙本票交付丙○○作為屆期必還款之擔保而行使之。戊○○於該紙本票
    屆期後仍未清償欠款，丙○○乃向本院聲請本票裁定，甲○○接獲裁定後發覺有
    異旋提起確認本票債權不存在之訴，並到庭表示本票上之署名係遭偽造，始悉上
    情。
二、案經丙○○訴由臺灣臺北地方法院檢察署檢察官偵查起訴。
    理  由
一、訊據被告戊○○於本院審理時固坦承向告訴人丙○○借款一百四十九萬元未還，
    經告訴人催討乃簽發如附件所示之本票，並在其上簽署證人即其配偶甲○○署名
    後交付告訴人以為擔保之事實，惟矢口否認有何偽造有價證券之犯行，辯稱：簽
    發本票前其曾以電話聯繫甲○○，經甲○○同意始代甲○○在本票上簽名，而簽
    發該紙本票係遭告訴人強押、脅迫，非其自願云云。
二、經查：
  (一)右揭事實，業據告訴人於偵審中指訴綦詳（見九十一年度偵字第七一三四號偵查
    卷第二十八頁至第二十九頁、本院九十二年五月十四日訊問筆錄），復經證人甲○○於偵查及本院調查時證稱：其未見過、亦未簽署如附件所示之本票，被告不
    曾打電話徵求其同意在該紙本票上簽署其姓名，且伊根本不知道被告向告訴人借
    款之事，不可能同意被告在本票上簽其姓名等語明確（見右揭偵查卷第三十七頁
    正面及反面、本院九十二年六月十一日訊問筆錄），並有如附件所示之本票一紙
    、本院八十八年度票字第二○五二三號本票裁定卷宗及八十八年北簡字第一一○
    一二號確認本票債權不存在卷宗影本各一冊在卷可憑（見右揭偵查卷第八頁、本
    院八十八年度票字第二○五二三號本票裁定卷宗第六頁），足見被告辯稱：簽發
    本票前曾以電話聯繫甲○○，經甲○○同意始代甲○○在本票上簽名云云，不足
    採信。
  (二)其次，被告雖辯稱：簽發該紙本票係遭告訴人強押、脅迫，非其自願云云。然此
    為告訴人所否認，且參以被告供稱：告訴人押其簽本票，其乃打電話徵求甲○○
    同意云云，果若屬實，則其遭告訴人強押，情況緊急，竟未提及曾於電話中向證
    人甲○○求救，焉不啟人疑竇。況觀諸被告供稱：其遭告訴人強押之情形，伊友
    人乙○○知情，乙○○發現其遭告訴人強押時，並跟隨其與告訴人到簽發本票之
    餐廳，坐在旁邊觀看其與告訴人協商之情形云云，若屬實情，衡之常情，被告遭
    告訴人強押，經被告之友人乙○○發現，乙○○應會立即向警方報案以援救被告
    ，而乙○○卻不循此途，反而跟隨被告與告訴人至上述餐廳，觀看被告與告訴人
    協商之情形，且未趁隙報案，顯與常理不符，足見告訴人僅係向被告催討債務，
    並無強押、脅迫被告簽發本票之情事，是被告辯稱上情，諉不足採。
  (三)至被告聲請傳喚證人乙○○，以證明其遭告訴人強押簽發本票之事實。惟經本院
    四度傳喚乙○○均未到庭陳述，嗣則以書狀陳報稱：其目睹被告及很多人至臺北
    市○○○路、錦州街口餐廳，對方非常兇悍，後看見一名女子拿出一張本票給被
    告簽寫，就回被告住處等語，被告於本院審理時並稱其與告訴人協商之過程即如
    乙○○陳報狀所述，則乙○○所得證述之情節顯無從證明告訴人確有強押、脅迫
    被告簽署上開本票之情形，自無再予查證之必要。
  (四)綜上所述，被告所辯各節無非卸責之詞，不足採信。本件事證明確，被告犯行堪
    以認定，應依法論科。
二、核被告所為，係犯刑法第二百零一條第一項之偽造有價證券罪。其偽造證人甲○○署名作為共同發票人用以偽造本票，其偽造署押之行為偽造本票行為之一部；
    又其偽造本票後進而持以行使之低度行為應為偽造之高度行為所吸收，均不另論
    罪。按行使偽造有價證券以使人交付財物，倘所交付者即係該證券本身票面價值
    之對價，因其自身原即含有詐欺性質，自不另論以詐欺罪（最高法院二十五年上
    字第一八一四號、三十一年上字第四０九號判例參照）。但如以偽造之有價證券
    供作擔保或作為新債清償而借款，則其借款之行為，乃行使有價證券以外之另一
    行為，其間有方法結果關係，應論以詐欺罪之牽連犯（最高法院民刑庭決議六十
    二年二月二十日決議參照）。然本案被告偽造如附件所示之本票，持之交付於告
    訴人，以為清償歷年積欠借款之擔保，並非另行向告訴人詐得借款，是其偽造有
    價證券本身即含有詐欺性質，自不另論以詐欺罪。末按，犯罪之情狀可憫恕者，
    得酌量減輕其刑，刑法第五十九條定有明文，查被告未因偽造該紙本票而獲取新
    利益，而係經告訴人屢次催討舊債務，情急之下始偽造本票，其目的在於搪塞告
    訴人，所為固不足取，惟所造成之損害非鉅，以其所觸犯之情節觀之，尚屬情輕
    法重，足以引起客觀之同情，其犯罪情狀尚堪憫恕，爰依法減輕其刑。爰審酌被
    告並無前科，有臺灣高等法院被告全國前案紀錄表、臺灣高等法院檢察署刑案紀
    錄簡覆表各一件在卷可按，素行尚端，因經告訴人屢次催討舊債務，情急之下致
    觸犯本件罪行，及其智識程度、犯罪動機、目的、手段、所生危害、犯後態度等
    一切情狀，量處如主文所示之刑。如附件所示之本票一紙係偽造之本票，應依刑
    法第二百零五條規定，不問屬於犯人與否，沒收之。
據上論斷，應依刑事訴訟法第二百九十九條第一項前段，刑法第二百零一條第一項、
第五十九條、第二百零五條，罰金罰鍰提高標準條例第一條前段，判決如主文。
本案經檢察官葛光輝到庭執行職務
中      華      民      國    九十二    年      八      月     十四     日
                                      臺灣臺北地方法院刑事第七庭
                                          法  官 張筱琪
右正本證明與原本無異。
如不服本判決，應於判決送達後十日內向本院提出上訴狀。告訴人或被害人如對於本
判決不服者，應具備理由請求檢察官上訴，其上訴期間之計算係以檢察官收受判決正
本之日期為準。
                                          書記官 潘文賢
中      華      民      國    九十二    年    八      月    十九      日
中華民國刑法第二百零一條
意圖供行使之用，而偽造、變造公債票、公司股票或其他有價證券者，處
三年以上十年以下有期徒刑，得併科三千元以下罰金。
行使偽造、變造之公債票、公司股票或其他有價證券，或意圖供行使之用
，而收集或交付於人者，處一年以上七年以下有期徒刑，得併科三千元以
下罰金。


司法院資訊處製作；財團法人民間司法改革基金會備份。
